臺灣臺中地方法院刑事判決　　　　　　　　　　　　九十三年度易字第二三二二號
　　公　訴　人　臺灣臺中地方法院檢察署檢察官
　　被　　　告　甲○○
右列被告因詐欺案件，經檢察官聲請簡易判決處刑（九十三年度偵緝字第一三二七號
），經本院臺中簡易庭移由刑事庭適用通常程序審判之（九十三年度中簡字第二五三
二號），被告於準備程序中就被訴事實為有罪之陳述，受命法官於聽取當事人之意見
後，本院合議庭裁定改以簡式審判程序審理，判決如左：
    主  文
甲○○幫助以意圖為自己不法之所有，以詐術使人將本人之物交付為常業，處有期徒
刑柒月。
    犯罪事實
一、甲○○明知國民身分證及在金融機構開立支票存款帳戶所領取之支票，係表彰個
    人身分及個人理財之重要工具，關係個人信用、財產之表徵，如交予他人使用，
    有供作財產犯罪用途之可能，竟基於幫助自稱「阿坤」姓名年籍不詳之成年男子
    常業詐欺取財之犯意，於民國九十二年四月間，同意「阿坤」以其名義登記為獨
    資商號「鈞豐企業社」（設於臺中市○○區○○路十六之三十六號）之負責人，
    而將國民身分證及臺中商業銀行崇德分行帳號0000000號支票交予「阿坤
    」使用。「阿坤」即基於常業詐欺之犯意，意圖為自己不法之所有，以虛設行號
    詐購貨物之方式詐騙財物，並以之為常業，先於九十二年四月三十日，以「鈞豐
    企業社」名義向位於臺中市○○區○○路二段九八號十樓之雙象貿易股份有限公
    司臺中營業所（下稱雙象公司）訂購新臺幣（下同）一萬二千一百八十元之貨物
    ，並交付即期支票而兌現之，藉此詐術取信於雙象公司後，旋於同年五月八日至
    七月一日止，向雙象公司大量訂購機械電控零件，價值總計四十五萬九千三百六
    十元，並簽發如附表所示支票以為部分貨款之給付（其中尚有未開具支票之貨款
    七萬九千八百元），致雙象公司陷於錯誤，誤認「鈞豐企業社」確有購買貨物之
    真意，而交付上開貨物。嗣因附表編號一之支票屆期未獲兌現，雙象公司始知受
    騙，據此報警循線查獲上情。
二、案經雙象公司訴由臺中市警察局第四分局報告臺灣臺中地方法院檢察署檢察官偵
    查後聲請簡易判決處刑，經本院臺中簡易庭認不宜以簡易判決處刑，改依通常程
    序審理。
    理  由
一、右揭幫助常業詐欺取財事實，業據被告甲○○於本院審理時坦承不諱，核與雙象
    公司職員洪雅惠於警詢時（詳九十三年度偵字第一三一五號第一一頁）陳述情節
    相符，並有臺中市政府營利事業登記公示詳細資料、如附表所示之支票影本二紙
    、退票理由單乙紙、統一發票十紙、出貨單八紙及交易明細單一件附卷可稽，堪
    認被告之自白確與事實相符。綜上所述，本案事證明確，被告犯行洵堪認定，應
    予依法論科。
二、按刑法上之幫助犯，係指以幫助之意思，對於正犯資以助力，而未參與實施犯罪
    之行為者而言。以幫助他人犯罪之意思而參與犯罪，其所參與者為犯罪構成要件
    以外之行為，為從犯（最高法院四十九年臺上字第七七號判例、二十五年度上字
    第二二五三號判例參照）。次按刑法上之常業犯，指反覆以同種類行為為目的之
    社會活動之職業性犯罪而言，至於犯罪所得之多寡，是否恃此犯罪為唯一之謀生
    職業，則非所問（最高法院八十五年度台上字第五一○號判例參照）。觀諸上開
    自稱「阿坤」之姓名、年籍不詳成年男子，以被告為「鈞豐企業社」之人頭負責
    人，先以小額訂貨並持即期支票付款之方式取信於廠商，再持被告之臺中商業銀
    行崇德分行支票向廠商大量詐購貨物，待詐得相當之財物後，旋即逃匿無蹤。足
    見其事前已有詳盡的計畫，並非偶而為之的犯罪型態，顯係反覆以同種類之詐欺
    取財行為為目的之社會活動之職業性犯罪，而屬常業詐欺取財犯罪無訛。被告基
    於幫助前開自稱「阿坤」之姓名、年籍不詳成年男子向他人詐欺取財之不確定故
    意，交付國民身分證及支票予「阿坤」供作詐財之用，係以幫助他人犯罪之意思
    而參與前開常業詐欺犯罪，且其所參與者係提供國民身分證及支票之構成要件以
    外之行為，參照前揭判例意旨，應為從犯。核其所為，係犯刑法第三百四十條第
    一項常業詐欺罪之幫助犯，爰依刑法第三十條第二項之規定，按正犯之刑減輕之
    。公訴意旨就此部分認定被告甲○○係犯刑法第三十條、第三百三十九條第一項
    之幫助詐欺取財罪，雖有未洽，然本案既經公訴檢察官變更原起訴法條為刑法第
    三十條、第三百四十條之常業詐欺取財罪，而公訴檢察官復有實行公訴之職權，
    於實行公訴時，自有變更或更正原起訴法條之權限，故本院無庸再爰引刑事訴訟
    法第三百條規定，變更原檢察官所引應適用之法條，附此說明。爰審酌本件係以
    虛設行號、開立無支付能力支票之方式詐騙財物，手段惡劣，足以破壞商業活動
    之信賴基礎，紊亂市場交易秩序，危害非輕，不能輕縱，惟念及被告僅居於從屬
    地位，並未實際參與詐欺取財犯行，又被告係原住花蓮縣之阿美族原住民、學歷
    國民小學畢業，教育程度不高，有法務部戶役政連結作業系統個人基本資料查詢
    結果在卷可憑，其平日係從事隨車雜工等勞力工作，社會經驗較為不足，閱歷有
    限，而其犯後坦承犯行、態度尚稱良好等一切情狀，量處如主文所示之刑，以資
    懲儆。
據上論斷，應依刑事訴訟法第二百七十三條之一第一項、第二百九十九條第一項前段
，刑法第三百四十條、第三十條第一項、第二項，判決如主文。
中      華      民      國    九十四    年      五     月      三十     日
                                    臺灣臺中地方法院刑事第五庭
                                            法  官  林慧貞
右正本證明與原本無異。
如不服本判決，應於判決送達後十日內向本院提出上訴狀，上訴於臺灣高等法院臺中
分院(須附繕本)。
                    書記官
中      華      民      國    九十四    年      五      月     三十     日
附表：
┌──┬─────┬────┬─────────┬───┬───────┐
│編號│票      號│發 票 日│金額（新臺幣）    │發票人│付    款    人│
├──┼─────┼────┼─────────┼───┼───────┤
│ 一 │CDA0000000│92.07.05│二十九萬九千二百三│甲○○│臺中商業銀行崇│
│    │          │        │十五元            │      │德分行        │
├──┼─────┼────┼─────────┼───┼───────┤
│ 二 │CDA0000000│92.08.31│八萬零三百二十五元│同右  │同右          │
└──┴─────┴────┴─────────┴───┴───────┘
附錄本案論罪科刑法條全文：
中華民國刑法第三百四十條
以犯第三百三十九條之罪為常業者，處一年以上七年以下有期徒刑，得併科五萬元以
下罰金。
